【裁判字號】    98,再易,1
【裁判日期】    980116
【裁判案由】    侵權行為損害賠償
【裁判全文】
臺灣高等法院高雄分院民事判決           98年度再易字第1號
再審原告  乙○○
再審被告  瑪利亞路依沙甲○○.
                  MAMBOG.
上列當事人間請求侵權行為損害賠償事件，再審原告對於民國97
年12月9 日本院97年度上易字第212 號確定判決提起再審，本院
判決如下：
    主  文
再審之訴駁回。
再審訴訟費用由再審原告負擔。
    事 實 及 理 由
一、再審原告主張：鈞院97年度上易字第212 號確定判決（下稱
    原確定判決）認定伊與第一審被告吳籽龍原係夫妻，吳籽龍
    以行騙方式，向再審被告聲稱可以介紹外勞至台灣工作，再
    審被告乃依吳籽龍之指示，將人力仲介費用匯款至伊帳戶（
    下稱系爭帳戶），吳籽龍並無與再審被告成立契約之意，是
    再審被告所為之上開匯款為無法律上原因，且尚難證明系爭
    帳戶之提領使用非伊所為，因而判決伊應返還不當得利。惟
    再審被告並未證明伊受有利益係無法律上原因，且吳籽龍與
    再審被告間確有人力仲介契約存在，否則吳籽龍與再審被告
    何以於民國95年10月成立和解契約，吳籽龍並已給付部分款
    項。至吳籽龍雖將再審被告所匯款項交付「小趙」之不詳姓
    名者，然仲介交易雙方不知對方真實身分乃為常態，並不足
    認無「小趙」之人，進而認吳籽龍未與再審被告成立契約，
    上開事實可傳訊證人吳籽龍，並調查簽訂和解書之真意即明
    。次者，系爭帳戶雖為伊所申辦，惟自93年1 月底之後為吳
    籽龍所借用，故93年1 月16日之提款係伊所為應屬正常。又
    吳籽龍使用系爭帳戶期間，存摺上固有多筆為「本人」之存
    款紀錄，然依金融匯兌實務，現金存款於交易明細中表明「
    本人」字樣，並非即由本人親自存款，亦有他人未表明身分
    而存入之情形，尚不得認該存款係伊所存入，此可向系爭帳
    戶之第一銀行岡山分行查明。另吳籽龍借用系爭帳戶期間，
    交易明細中於95年6 月27日「本人」存款，係自中壢所匯款
    ，於95年7 月6 日支付訴外人陳益君，惟因吳籽龍無法履行
    本件契約，契約於95年6 月即告終止，故匯款予陳益君與再
    審被告無涉。再者，再審被告主張不當得利金額，應自其匯
    入系爭帳戶即自95年3 月至95年6 月期間為計算，故有加以
    調查及確認數額之必要。據上，原確定判決有足以影響於判
    決之重要證物漏未斟酌，爰依民事訴訟法第497 條之規定，
    提起再審之訴，求為判決原確定判決廢棄，再審被告之上訴
    駁回。
二、再審被告則未提出聲明及陳述。
三、按依民事訴訟法第466 條不得上訴於第三審法院之事件，除
    同法第496 條規定外，其經第二審確定之判決，如就足影響
    於判決之重要證物，漏未斟酌者，依同法第497 條規定固得
    提起再審之訴，惟所謂重要證物漏未斟酌，係指足以影響判
    決基礎之重要證物，雖當事人已在前訴訟程序提出，然未經
    確定判決加以斟酌者而言。或則忽視當事人聲明之證據而不
    予調查，或則就依聲請或依職權調查之證據未為判斷，均不
    失為漏未斟酌，且以該證物足以動搖原確定判決基礎者為限
    。若於判決理由項下說明無調查之必要，或縱經斟酌亦不足
    影響判決基礎之意見，即與漏未斟酌有間，不得據為本條所
    定之再審理由。
  (一)再審原告主張再審被告並未證明再審原告受有利益係無法律
    上原因，且吳籽龍與再審被告間確有人力仲介契約存在，否
    則吳籽龍與再審被告何以於95年10月成立和解契約，吳籽龍
    並已給付部分款項。至吳籽龍雖將再審被告所匯款項交付「
    小趙」之不詳姓名者，然仲介交易雙方不知對方真實身分乃
    為常態，並不足認無「小趙」之人，進而認吳籽龍無與再審
    被告成立契約，上開事實可傳訊證人吳籽龍，並調查簽訂和
    解書之真意云云。經查，原確定判決乃以再審原告、吳籽龍
    之陳述，並就其所述比照行政院勞工委員會（下稱勞委會）
    函詢結果等證據，認定吳籽龍所述將再審被告之匯款交付「
    小趙」，而對於「小趙」之真實姓名、住址、辦公處所一無
    所悉，且未求證「小趙」有無向勞委會提出申請並取得核准
    ，即將系爭匯款交予「小趙」，復未要求出具任何字據，核
    與經驗法則相違，其所辯委無足取，因而認吳籽龍係出於不
    法之意圖，對再審被告行騙，顯無與再審被告成立人力仲介
    契約之意，故其與再審被告間未成立契約關係，再審被告所
    為系爭匯款即為無法律上原因（原確定判決第4 至5 頁），
    是原確定判決並非未經再審被告舉證或未經調查證據結果而
    為判斷，至為明確。又吳籽龍與再審被告間雖於95年10月成
    立和解契約，吳籽龍並已給付部分款項之情，惟此為詐騙行
    為經發現後所為之和解，尚不足以推翻原確定判決就人力仲
    介契約未成立之認定。另原確定判決並非單純以吳籽龍不知
    「小趙」之真實身分為認定其詐騙再審被告之依據，尚認其
    不知「小趙」之姓名、地址，卻未於提出申請並取得核准後
    始為付款，復未要求出具任何收據，核與經驗法則不符，已
    如前述，是再審原告主張仲介交易雙方不知對方真實身分乃
    為常態，故吳籽龍不知「小趙」其人之真實身分，不足認定
    吳籽龍即為詐騙云云，並無可採。至再審原告聲請訊問證人
    吳籽龍，查明其與再審被告如何結識，曾否共同合作外勞之
    引進，及調查簽訂和解書之真意云云，則此證據方法並非當
    事人已在前訴訟程序提出，未經確定判決加以斟酌之證據，
    揆諸上開規定，自與本件再審事由不符，尚無調查之必要。
    準此，再審原告主張原確定判決有上開重要證物漏未斟酌等
    語，自無可取。
  (二)再審原告又主張系爭帳戶雖為其所申辦，惟係自93年1 月底
    之後為吳籽龍所借用，故93年1 月16日之提款係再審原告使
    用應屬正常。又吳籽龍使用系爭帳戶期間，存摺上固有多筆
    「本人」之存款紀錄，然依金融匯兌實務，現金存款於交易
    明細中表明「本人」字樣，並非即由本人親自存款，亦有他
    人未表明身分而存入之情形，尚不得認該存款係伊所存入，
    此可向系爭帳戶之第一銀行岡山分行查明。另吳籽龍借用系
    爭帳戶期間，交易明細中於95年6 月27日「本人」存款，係
    自中壢所匯款，於95年7 月6 日支付訴外人陳益君，惟因吳
    籽龍無法履行本件契約，契約於95年6 月即告終止，故匯款
    予陳益君與再審被告無涉云云。惟查，再審原告與吳籽龍均
    稱系爭帳戶借予吳籽龍使用後，再審原告沒有領過帳戶之錢
    ，也沒有使用過該帳戶等語，然再審原告既不否認於95年7
    月6 日之提款係再審原告所為，無論當時契約是否終止，仍
    與渠等上開陳述不符。且原確定判決復認定吳籽龍與再審原
    告係夫妻關係，證詞已難免偏頗，吳籽龍另稱：因為提款每
    次不能提領很多，一次付新台幣（下同）1 、2 萬元給仲介
    商，沒有收據，也沒有合約資料等語，除無付款憑據及合約
    以資佐證外，核難認可供長期經營仲介之資金來源證明（原
    確定判決第6 頁），是吳籽龍之證詞不惟有上開與事實不符
    之處，且其付款予仲介商並無付款憑據及合約以資佐證，所
    證不足以為有利再審原告之認定。至再審原告聲請向第一銀
    行岡山分行函查系爭帳戶「本人」存款之含義、及系爭帳戶
    於93年1 月16日及95年7 月6 日均係由吳籽龍之指示匯款等
    云云，則此證據方法並非當事人已在前訴訟程序提出，未經
    確定判決加以斟酌之證據，核與本件再審事由不符，尚無調
    查之必要。從而，再審原告上開主張尚無法逕認吳籽龍之證
    詞為可採，而動搖原確定判決基礎，自非足以影響於判決之
    重要證物漏未斟酌。
  (三)再審原告另主張，不當得利金額應自其匯入系爭帳戶即自95
    年3 月至95年6 月期間為計算，故有加以調查及確認數額之
    必要云云。然兩造已對再審被告依吳籽龍指示，陸續自菲律
    賓匯款計56萬0200元至再審原告之系爭帳戶內，且再審被告
    與吳籽龍於95年10月31日簽訂和解協議書，約定以54萬6500
    元和解，嗣吳籽龍僅依約於同年11月20日清償2 萬元，尚餘
    52萬6500元未清償等情，已為不爭執（原確定判決第2 至3
    頁）。而再審原告未提出其他有何足以影響於判決之重要證
    物漏未斟酌，尚不足執為再審理由。
四、綜上所述，再審原告依民事訴訟法第497 條之規定，提起本
    件再審之訴，應認顯無理由，爰不經言詞辯論，逕以判決駁
    回之。
據上論結，本件再審之訴顯無再審理由，依民事訴訟法第502 條
第2 項、第78條，判決如主文。
中    華    民    國    98    年    1     月    16    日
                            民事第五庭
                                審判長法官  蔡明宛
                                法      官  曾錦昌
                                法      官  魏式璧
以上正本證明與原本無異。
本件不得上訴。
中    華    民    國    98    年    1     月    16    日
                                書  記  官  林明威


司法院資訊處製作；財團法人民間司法改革基金會備份。
